臺灣桃園地方法院民事判決　　　　　　　 93年度訴字第851號
原　　　告　佑祥紙器有限公司
法定代理人　甲○○
被　　　告　丙○○
被　　　告　乙○○
被　　　告　丁○○
上列當事人間請求損害賠償事件，於民國94年7 月14日言詞辯論
終結，本院判決如下：
    主  文
被告應連帶給付原告新台幣參拾陸萬肆仟肆佰壹拾元，及被告丙○○自民國九十四年三月二十八日、被告乙○○自民國九十四年
一月二十一日起、被告丁○○自民國九十三年十月三日起，均至
清償日止按年息百分之五計算之利息。
原告其餘之訴駁回。
訴訟費用由被告連帶負擔百分之五十二，餘由原告負擔。
本判決原告勝訴部分得假執行。
原告其餘假執行之聲請駁回。
    事  實
壹、原告方面：
一、聲明：
（一）被告應連帶給付原告新台幣（下同）700,000 元及自起訴
      狀繕本送達翌日起至清償日止按年息5 ％計算之利息。
（二）原告願供擔保請准宣告假執行。
二、陳述：原告所有車號Q6-641號自用大貨車於91年1 月28日上
    午8 時許在桃園縣八德市○○路450 巷1 弄2 號之1 前遭竊
    ，原告遂向警察機關報案車輛失竊。被告等於91年4 月2 日
    共同基於收受贓物之犯意聯絡，收受前揭原告所有車輛並予
    以拆卸支解，嗣於91年4 月3 日凌晨2 時許，在新竹縣關西
    鎮錦山里5 鄰石牛坑山區為警查獲，案經台灣新竹地方法院
    91年度易字第937 號刑事判決判處被告等罪刑在案。被告等
    共同收受原告失竊之大貨車，並將之拆解，僅存車體及車牌
    2 面，形同整輛毀損、滅失，而難以回復原狀，使原告受有
    700,000 元之損害，爰依侵權行為之法律關係，請求被告連
    帶給付700,000 元及法定遲延利息。
三、證據：提出台灣新竹地方法院91年度易字第937 號刑事判決
    1 件、統一發票4 紙（均影本），並請求向桃園縣汽車商業
    同業公會查詢系爭自用大貨車91年間之價格及向交通部公路
    總局新竹區監理所桃園監理站查詢系爭車輛是否因加裝油壓
    機設備而向該機關辦理車輛檢驗變更登記。
貳、被告乙○○、丁○○方面：均未於最後言詞辯論期日到場，
    惟據渠等之前到庭所為之聲明及陳述略以：
一、聲明：原告之訴駁回。
二、陳述：渠等係受僱於一名陳姓男子，但不知道所拆解之車輛
    係屬贓車。
參、被告丙○○方面：未於言詞辯論期日到場，亦未提出準備書
    狀作何聲明或陳述。
肆、本院依職權查詢車號Q6-641號自用大貨車之車籍資料及調閱
    台灣新竹地方法院91年度易字第937 號贓物案件刑事歷審卷
    宗。
    理  由
一、被告等均未於最後言詞辯論期日到場，核無民事訴訟法第38
    6 條各款所列情形，爰依原告聲請，由其一造辯論而為判決
    。
二、原告主張：其所有車號Q6-641號自用大貨車於91年1 月28日
    上午8 時許在桃園縣八德市○○路450 巷1 弄2 號之1 前遭
    竊，被告等於91年4 月2 日共同基於收受贓物之犯意聯絡，
    收受前揭原告所有失竊之車輛並予以拆卸支解，僅存車體及
    車牌2 面，形同整輛毀損、滅失，而難以回復原狀，使原告
    受有700,000 元之損害，爰依民法第185 條第1 項及第956
    條之規定，請求被告連帶給付700,000 元及法定遲延利息等
    語。被告乙○○、丁○○則以：渠等係受僱於一名陳姓男子
    ，不知道所拆解之車輛係贓車等語置辯。
三、原告主張其所有車號Q6-641號自用大貨車於91年1 月28日上
    午8 時許在桃園縣八德市○○路450 巷1 弄2 號之1 前遭竊
    ，被告等於91年4 月2 日共同收受原告所有上開贓車並將之
    拆卸支解，為警於91年4 月3 日凌晨2 時許在新竹縣關西鎮
    錦山里5 鄰石牛坑山區查獲，案經台灣新竹地方法院91年度
    易字第937 號刑事判決判處被告等罪刑確定在案等情，業據
    原告提出上開刑事判決1 件附卷可稽，並有車號Q6-641號自
    用大貨車之車籍資料1 紙存卷可參。被告乙○○、丁○○固
    不否認受僱於一名陳姓男子從事如上開刑事判決附表所示車
    輛之拆卸支解工作，惟辯稱不知所拆解之車輛係屬贓車云云
    。然查，被告乙○○係從事拖吊業務之人，並先後於89年、
    90年間分別因持有贓物、拖吊贓物為警查獲，而以竊盜罪嫌
    移送，嗣雖均經檢察官以犯罪嫌疑不足為不起訴處分，此有
    臺灣桃園地方法院檢察署檢察官不起訴處分書影本2 份附於
    前揭刑事卷可按（見偵查卷第135-138 頁），被告乙○○經
    此2 次偵查程序，對來源不明之車輛當更應謹慎處理以免觸
    法。另被告丁○○則開設虹鈦有限公司，其營業項目包含汽
    車及其零件製造業及汽、機車零件配備批發業，有虹鈦有限
    公司營利事業登記證、公司執照各1 紙附於前揭刑事卷足憑
    （見偵查卷第131 、132 頁），被告丁○○對於汽、機車及
    其零件來源自應有相當程度之了解。而依前揭刑事偵查卷附
    查獲現場照片以觀（見偵查卷第35-49 頁），系爭車輛拆解
    現場係位於新竹縣關西鎮錦山里5 鄰石牛坑山區，其四周樹
    木林立，人跡罕至，地點甚為偏僻隱密，常人不易發現，且
    拆解時間係利用夜間進行，現場並有散至草叢藏放之大量貨
    車零件、車體，倘係一般正當合法之拆解車體，何須將待拆
    解之貨車駛至如此偏遠之山區，復又花費時間金錢將拆解後
    之車體、零件載運至平地販售？如非掩人耳目，實無需如此
    大費周章；又系爭大貨車出廠年份不到5 年，有該車車籍資
    料1 紙在卷可稽，被告等由該貨車外觀即可查知顯非報廢車
    輛，且被告等同時收受拆解前揭刑事判決附表所示其餘多部
    車輛，其中猶有出廠1 年左右之新車，其不以原車販售可賣
    得較高之價格，卻雇工將之拆解後販售其零件，苟非贓車何
    須如此，是被告等對各該來源不明之車輛要難謂無贓物之認
    識，所辯不知拆解之車輛係屬贓車云云，自難信採。而被告
    等所犯收受贓物罪，亦經台灣新竹地方法院91年度易字第93
    7 號贓物案件調查審認屬實，分別判處被告等罪刑確定在案
    ，有上開刑事案卷可據，原告上開主張，自堪信為真實。
四、按因故意或過失，不法侵害他人之權利者，負損害賠償責任
    。數人共同不法侵害他人之權利者，連帶負損害賠償責任。
    負損害賠償責任者，除法律另有規定或契約另有訂定外，應
    回復他方損害發生前之原狀。不能回復原狀或回復顯有重大
    困難者，應以金錢賠償其損害。民法第184 條第1 項前段、
    第185 條第1 項前段、第213 條第1 項、第215 條分別定有
    明文。又收受贓物，係在他人犯罪完成後所為之行為，固非
    與該他人共同侵害被害人之權利而構成共同侵權行為，惟收
    受贓物，足使被害人難於追回原物，因而發生損害，故仍難
    謂非對於被害人為另一侵權行為，倘被害人因而受有損害，
    既非不得依一般侵權行為法則，請求收受贓物之人賠償其損
    害。（最高法院88年度台上字第32號裁判意旨參照）。被告
    等明知系爭車輛係屬贓物，仍予收受並將之拆卸支解，而僅
    剩車體及車牌2 面，妨害原告所有物返還請求權之行使，自
    構成侵權行為，原告請求被告等連帶賠償其損害，自屬有據
    。查原告主張其於86年5 月26日以819,000 元購入系爭大貨
    車，並加裝油壓機、尾門及帆布等設備，該車於失竊時尚值
    700,000 元，惟遭被告等支解至僅剩車體及車牌，回復原狀
    顯有重大困難，爰請求被告等連帶賠償其所受損害700,000
    元等情，固據提出統一發票4 紙附卷為證，然該統一發票僅
    足證明原告於86年5 月26日以819,000 元購入系爭大貨車及
    加裝尾門、帆布、鐵架及框式車身等設備計支出44,100元，
    而加裝油壓機設備部分，本院依原告聲請函交通部公路總局
    新竹區監理所桃園監理站查詢系爭大貨車並無加裝該設備之
    異動變更登記，有桃園監理站函1 紙在卷可稽，原告主張系
    爭大貨車加裝油壓機設備一節，即屬無據。又本院經依原告
    聲請函桃園縣汽車商業同業公會查詢系爭自用大貨車（不含
    前述加裝設備部分）於91年間之車價為360,000 元，有桃園
    縣汽車商業同業公會函1 紙附卷可稽；而原告加裝上述設備
    增加車輛整體之使用及交易價值，原告非不得請求此部分之
    損失，查系爭自用大貨車係1997年5 月出廠，有車籍資料1
    紙在卷可參，距91年4 月3 日查獲被告等收受支解該部車輛
    時，計4 年11月又3 日，依行政院財政部87年1 月15日台財
    稅字第87000 0472號函所頒固定資產耐用年數表，及固定資
    產折舊率之規定，自用大貨車之耐用年數為5 年，依定率遞
    減法每年折舊率為369/1000。另參酌「營利事業所得稅結算
    申報查核準則」第95條第6 款規定：固定資產提列折舊採用
    平均法或定率遞減法者，以1 年為計算單位，其使用期間未
    滿1 年者，按實際使用之月數相當於全年之比例計算之，不
    滿1 月者，以1 月計。則該加裝設備之折舊年限應為5 年，
    然採用定率遞減法者，其殘值之計算，依所得稅法第54條第
    3 項規定，應仍以該固定資產總價1/10為合度，蓋該設備雖
    已超過耐用年數，惟於毀損之前既尚能使用，自不得認為已
    毫無價值。則依前揭說明，加裝設備部分經折舊後其損害額
    為4,410 元。從而，原告得請求賠償之金額為364,410 元，
    原告於此範圍內之請求尚屬合理，超逾部分，即無理由。
五、綜上，原告依侵權行為之法律關係請求被告連帶給付364,41
    0 元，及自起訴狀繕本送達被告丙○○之翌日即94年3 月28
    日、送達被告乙○○之翌日即94年1 月21日、送達被告丁○○之翌日即93年10月3 日起，均至清償日止，按年息5 ％計
    算之利息，為有理由，應予准許，逾此範圍之請求，即屬無
    據，應予駁回。又本院所命給付之金額未逾500,000 元，依
    民事訴訟法第389 條第1 項第5 款，應依職權宣告假執行，
    原告就該部分陳明願供擔保聲請宣告假執行，僅係促請法院
    依上開職權宣告之發動，至原告敗訴部分，其假執行之聲請
    既因訴之駁回而失所依附，應併駁回之。
六、據上論結，本件原告之訴為一部有理由、一部無理由，依民
    事訴訟法第385 條第1 項前段、第79條、第85條第2 項、第
    389 條第1 項第5 款，判決如主文。
中　　華　　民　　國　　94　　年　　7 　　月　　28　　日
                  民事第一庭    審判長法　官  郭琇玲
                                      法  官  張天民
                                      法  官　鍾淑慧
以上正本係照原本作成
如對本判決上訴，須於判決送達後20日內向本院提出上訴狀
中　　華　　民　　國　　94　　年　　7 　　月　　28　　日
                                      書記官　蔡佳玲
